臺灣臺南地方法院民事裁定　　　　　　　　94年度抗字第36號
再 抗 告 人　甲○○
相　對　人　 乙○○
上列抗告人與相對人間因本票裁定強制執行事件，抗告人對於民
國95年5月8日本院94年度抗字第36號抗告裁定再為抗告，本院裁
定如下：
    主  文
再抗告駁回。
再抗告程序費用新臺幣壹仟元由再抗告人負擔。
    理  由
一、本件再抗告意旨略以：系爭本票到期日分別為民國94年3月
    28日、94年5月28日、94年7月28日、94年9月28日（如附表
    所示），相對人為執票人，然未依法於上開到期日後為付款
    之提示，此有相對人於臺灣臺南地方法院檢察署94年度偵字
    第8439號偵查案件94年10月7日偵查期日供陳：94年2月1日
    後之上元節（即94年2月23日），及再抗告人之子於94年畢
    業典禮（即94年6月10日）曾找過再抗告人，有交付書函等
    語，但未言及曾就系爭本票為提示請求付款等情，原裁定亦
    曾調卷核閱無誤，既相對人自承94年2月23日去找過再抗告
    人，未找到，寫一封信放在何家，94年6月10日拿信給再抗
    告人之子，信既非本票，而本票之提示乃行使權利之要件，
    相對人既自承上開二期日有投遞書函外，並未提示系爭本票
    ，更何況其中編號3、4本票之到期日更在相對人投遞書函之
    後，顯見相對人並未提示系爭本票甚為明確，原裁定竟准許
    相對人本票裁定強制執行之聲請，顯有違誤，應將原裁定廢
    棄等語。
二、按對於抗告法院之裁定再為抗告，僅得以其適用法規顯有錯
    誤為理由，並經原法院之許可者為限。前項許可，以原裁定
    所涉及之法律見解具有原則上重要性者為限。非訟事件法第
    45條第3項、第4項分別定有明文。又民事訴訟法第436條之3
    第3項、第4項之規定，於依據非訟事件法第45條第3項所提
    起之抗告準用之。非訟事件法第45條第5項亦有明文。故原
    法院若認為依據非訟事件法第45條第3項所提起之抗告，不
    應許可者，應準用民事訴訟法第436條之3第3項之規定，裁
    定駁回其抗告，合先敘明。
三、本件再抗告人不服本院民事庭於民國95年5月8日就再抗告人
    之抗告所為裁定，而於95年5月19日提起再抗告到院，並以
    上開再抗告理由為據。惟：
  (一)按本票既載明免除作成拒絕證書，則執票人聲請裁定准予強
    制執行時，自毋庸提出已為付款提示之證據。且本票執票人
    依票據法第123條規定向本票發票人行使追索權，聲請法院
    裁定准予強制執行，係屬非訟事件，對於此項聲請所為裁定
    ，僅依非訟事件程序，就本票形式上之要件是否具備予以審
    查為已足，票據債務人如主張執票人未為提示，依票據法第
    124條準用同法第95條但書之規定，應由其負舉證之責，最
    高法院84年度台抗字第22號裁定亦同此見解。從而，本票上
    載明免除作成拒絕證書之結果，將使原持票人需負已為提示
    之舉證責任轉由票據債務人負擔。
  (二)查：本件再抗告人主張相對人未就系爭本票為付款之提示，
    因該本票上載有免除作成拒絕證書字樣，自應由再抗告人就
    未提示一節，負舉證之責。再抗告人所舉相對人於臺灣臺南
    地方法院檢察署94年度偵字第8439號偵查案件94年10月7日
    偵查期日供陳：「（從那天《94年農曆前》以後，你還有去
    找甲○○（抗告人）嗎？元宵節那天我有去找他，他們沒有
    人在，我有寫一張信放在甲○○家，要他要與我解決這件事
    ，後來他兒子的畢業典禮，我有去他兒子的學校，我拿信給
    他兒子。」等語，尚不足據以推認相對人於系爭本票到期日
    後未向再抗告人為付款之提示，此外，再抗告人復未能舉證
    證明相對人未為付款之提示，其抗告即應認為無理由，應予
    駁回，已於原裁定說明在案，再抗告人再執同一理由提起本
    件再抗告，認相對人前開所陳即足以證明相對人並未提示系
    爭本票乙節，顯係誤解免除作成拒絕證書之立法目的，核與
    適用法規是否顯有錯誤無涉，更未涉及法律意義重大而有加
    以闡釋之必要，自與上開提起再抗告要件不符，因認其再抗
    告不應許可，應予駁回。至再抗告人倘仍不服本裁定，非訟
    事件法第45條雖未明定再抗告之法院，但參照同法第55條第
    3項之規定，自得逕向臺灣高等法院臺南分院再為抗告，併
    此敘明。
四、又依法應由關係人負擔費用者，法院裁定命關係人負擔時，
    應一併確定其數額；前項費用之負擔有相對人者，準用民事
    訴訟法有關訴訟費用之規定，非訟事件法第24條第1項及同
    法第21條第2項分別定有明文。本件再抗告業經駁回在案，
    依上開法條規定，本院應予確定訴訟費用額。茲因，再抗告
    人提起本件再抗告，除繳納抗告費新臺幣（下同）1,000 元
    外，未有其餘訴訟費用之支出。是以，本件再抗告人應負擔
    之訴訟費用額確定為1,000元。
五、依非訟事件法第45條第5項、第21條第2項、第24條第1項、
    民事訴訟法436條之3第3項、第78條，裁定如主文。
中　　華　　民　　國　　96　　年　　1　 　月　  15　　日
                  民事第三庭    審判長法　官　張季芬
                                      法　官　高如宜
                                      法　官　郭貞秀
以上正本證明與原本無異。
如對本裁定抗告，須於裁定送達後10日內向本院提出抗告狀，由
本院送交臺灣高等法院臺南分院。
中　　華　　民　　國　　96　　年　　1 　　月　  15  　日
                                      書記官　陳志德
┌─────────────────────────────────────────────────┐
│附表：                                                                            94年度抗字第36號│
├──┬───────┬───────────┬───────┬───────┬───────┬──┤
│編號│發　　票　　日│    票  面  金  額    │到　　期　　日│利 息 起 算 日│票  據  號  碼│備考│
│    │              │    （新  臺  幣）    │              │              │              │    │
├──┼───────┼───────────┼───────┼───────┼───────┼──┤
│001 │93年12月31日  │10,000,000元          │94年3月28日   │94年3月28日   │253253        │    │
├──┼───────┼───────────┼───────┼───────┼───────┼──┤
│002 │94年2月1日    │10,000,000元          │94年5月28日   │94年5月28日   │253255        │    │
├──┼───────┼───────────┼───────┼───────┼───────┼──┤
│003 │94年2月1日    │10,000,000元          │94年7月28日   │94年7月28日   │253257        │    │
├──┼───────┼───────────┼───────┼───────┼───────┼──┤
│004 │94年2月1日    │10,000,000元          │94年9月28日   │94年9月28日   │253259        │    │
└──┴───────┴───────────┴───────┴───────┴───────┴──┘
